【裁判字號】    95,訴,2025
【裁判日期】    970321
【裁判案由】    損害賠償
【裁判全文】
臺灣板橋地方法院民事判決              95年度訴字第2025號
原      告  千固實業股份有限公司
法定代理人    乙○○
訴訟代理人    卓忠三律師
              陳宏雯律師
複代理人      甲○○
被      告    志超塑膠有限公司
兼法定代理人  丁○○
右  一  人
訴訟代理人    王寶蒞律師
被      告    丙○○
兼上二被告    戊○○
共同訴代理人              二樓
上列當事人間請求損害賠償事件，經本院於民國97年3 月20日言
詞辯論終結，判決如下：
    主  文
被告志超塑膠有限公司、丁○○、戊○○、丙○○應連帶給付原
告新台幣貳拾捌萬玖仟陸佰壹拾伍元，及被告志超塑膠有限公司
、丁○○部分自民國九十五年十月二十七日起，被告戊○○部分
自民國九十六年十一月三十日起，被告丙○○部分自民國九十六
年十二月十五日起，均至清償日止按年息百分之五計算之利息。
原告其餘之訴駁回。
訴訟費用由被告連帶負擔五分之一，其餘由原告負擔。
本判決第一項得假執行；被告如以新台幣貳拾捌萬玖仟陸佰壹拾
伍元為原告預供擔保後，得免假執行。
原告其餘假執行之聲請駁回。
    事實及理由
一、按訴狀送達後，原告不得將原訴變更或追加他訴，但請求之
    基礎事實同一、擴張或減縮應受判決事項之聲明者，不在此
    限，民事訴訟法第255 條第1 項第2 、3 款定有明文。查原
    告提起本件訴訟，據其於民國95年9 月28日所提出之訴狀所
    載，係請求被告給付新台幣（下同）134 萬2,696 元及自起
    訴狀繕本送達翌日起至清償日止按年息5%計算之利息，嗣於
    95年12月26日具狀減縮聲明，請求被告連帶130 萬8,456 元
    及自起訴狀繕本送達翌日起至清償日止按年息5%計算之利息
    ，復於96年11月29日具狀追加戊○○、丙○○為被告，並聲
    明請求被告連帶給付163 萬4,799 元及自起訴狀繕本送達翌
    日起至清償日止按年息5%計算之利息，繼於96年12月27日具
    狀減縮聲請，請求被告連帶給付131 萬6,136 元及自起訴狀
    繕本送達翌日起至清償日止按年息5%算之利息，核與前揭規
    定相符，應予准許，合先敘明。
二、原告起訴主張：
  (一)緣被告志超塑膠有限公司（下稱志超公司）係從事塑膠製品
    生產，於民國95年7 月21日12日時許，其位於台北縣新莊市
    ○○路82巷23號之廠房，因其負責人即皮告丁○○疏未注意
    致機器過熱，導致堆放一旁之塑膠原料起火燃燒，原告廠內
    之員工於發現有濃煙自被告廠房竄出後，立即疏散員工至廠
    外並切斷電源，不料在消防人員之搶救下，火勢仍延燒至原
    告所有位於台北縣新莊市○○路○ 段49巷6 號之廠房，致原
    告所有之廠房、廠房內之機器設備及樹脂橡膠等生產原料均
    付之一炬，損失共計131 萬6,136 元。
  (二)被告志超公司之法定代理人丁○○於95年7 月21日12時許因
    疏於注意其廠房內之機器過熱，致堆放在一旁之塑膠原料瞬
    間起火燃燒，對於廠務管理自有疏失，自應依民法第184 條
    第1 項前段規定負侵權行為損害賠償責任，被告志超公司並
    應依民法第28條規定負連帶賠償摃任。又被告戊○○於96年
    10月24日審理時自認志超公司廠房之實際經營者為戊○○與
    丙○○，則原告自得依民法第185 條之規定，請求被告戊○○與丙○○負連帶賠償責任。
  (三)原告之工廠因系爭火災造成10日無法正常營運，惟仍須支付
    租金與員工薪資，租金部分每月為7 萬8, 750元，10日無法
    正常營運造成無法使用租賃物之損失為2, 6250 元。又原告
    每月須支出之員工薪資為90萬281 元，10日無法正常營運仍
    須支付員工薪資總額為14萬8,578 元，並有原證十三所示無
    法營業之損害，則原告無法營業之損失總計為57萬8,480 元
    ，其餘部分尚受有如附件火災損失清單所示之損害73萬
    7,296 元，總計為131 萬6,136 元（詳本院於96年12月27日
    審理時原告訴訟代理人之陳述）。
  (四)為此，依據侵權行為之法律關係請求被告連帶給付131 萬6,
    136 元，及自起訴狀繕本送達翌日起至清償日止按年息5%計
    算之利息，並陳明願供擔保請准宣告假執行。
三、被告抗辯：
  (一)據被告知悉，原告所主張之機器設備及樹脂橡膠等生產原料
    之損失，係因消防隊員於搶救系爭火災時，因原告公司於其
    廠房正門前搭蓋之遮雨棚阻擋住巷道妨礙消防車進入救災，
    消防隊員只好改以進入原告廠房內部之方式抵達火災現場救
    火，因而淋濕上開原告所主張之機器設備及樹脂橡膠等生產
    原料，而非係遭系爭火災所燒燬。故原告所述之損害與系爭
    火災無相當因果關係存在。
  (二)原告雖以被告志超公司位於台北縣新莊市○○路82巷23號之
    工廠為未登記之工廠，不具備合格之消防設施，因而致火災
    發生無法控制火勢，惟原告就此並未舉證以實其說，且未為
    工廠登記之工廠未必即未具有合格之消防設備。
  (三)原告遭系爭火災所延燒之鐵皮屋，乃係建築在防火巷上，導
    致原告之鐵皮屋與火災發生之建物無隔絕距離而為火災所延
    燒，倘原告未違反建築法第771 條規定，及違反建築技術規
    則建築設計施工篇第110-1 條規定，系爭火災根本不會延燒
    至原告之廠房，縱認被告應負賠償責任，原告亦與有過失。
  (四)被告丁○○於本件火災發生時並不在現場，僅為形式上掛名
    之負責人，自難謂被告丁○○有何故意或過失之不法行為造
    成原告之損害。
  (五)為此，請求駁回原告之訴及其假執行之聲請，並陳明如受不
    利判決願供擔保請准宣告免假執行。
四、兩造不爭執之事實：
  (一)被告公司並未以志超塑膠之名義辦理工廠登記，已據本院依
    職權查詢工廠登記資料查詢系統無訛，並有工廠登記資料查
    詢表1 件在卷足憑。
  (二)本件火災原因據台北縣政府消防局鑑定結果，係被告公司位
    於台北縣新莊市○○路82巷23號工廠內之塑膠原料經由加熱
    管射出時，因機械異常造成高溫液化之塑膠原枓於加熱管射
    出口處引燃，經員工發現以滅火器撲救不及，造成火勢擴大
    延燒，故排除其他能引起火災之原因後，本件火災以機械因
    素引燃之可能性較高，有台北縣政府96年5 月15日函文所附
    之火災原因調查課報告書1 件在卷足憑。
  (三)原告位於台北縣新莊市○○路○ 段49巷6 號之建物現場外觀
    上有遭火燃燒之情形，鐵皮屋北側鐵皮牆面已受熱氧化鏽蝕
    之現象，鐵皮屋內部放置之物品，及木造隔間均已燒燬、燒
    失，鐵皮屋頂及牆面亦燒燬掉落，有台北縣政府消防局拍攝
    之現場照片影本4 紙在卷足憑。
  (四)火災現場平面及物品配置圖所附圖所示，如附圖新莊市○○
    路82巷23號所示之地點係屬違建，燒燬並未重建，目前為一
    空地，如附圖新莊市○○路82巷21號工作區2 所示之地點實
    際上為23號與21號所在，靠北側部分為23號，靠南側部分為
    21號（詳本院於96年9 月21日現場履勘時所拍攝編號、
    、、之照片），如附圖新莊市○○路82號21號工作區1
    所示之地點，燒燬後亦未重建，目前為一巷道（詳本院於96
    年9 月21日現場履勘時所拍攝編號之照片），火災現場於
    火災事故發生前，如附圖新莊市○○路82巷23號所示地點往
    南之新莊市○○路82巷道路上方均有鐵皮違章加蓋。原告所
    有新莊市○○路○ 段49巷6 號房屋靠如附圖工作區1 休息室
    部分之鐵皮屋遭燒燬，鐵皮牆面已受熱氧化鏽蝕，鐵皮屋頂
    及牆面亦燒燬掉落。
五、本院之判斷：
  (一)原告請求被告丙○○、戊○○負侵權行為連帶賠償責任部分
    ：
  經查被告戊○○於本院96年10月24日審理時自認：志超塑膠
    有限公司之實際經營者是伊與被告丙○○即戊○○之配偶等
    語，且被告丙○○因本件失火案件，經本院刑事簡易庭以96
    年度簡字第6787號刑事簡易判決判處有期徒刑4 月，如易科
    罰金，以新台幣1,000 元折算1 日，減為有期徒刑2 月，如
    易罰金，以新台幣1,000 元折算1 日，亦有上開刑事簡易判
    決1 件在卷足憑（詳被證5） ，自堪認本件失火案件之侵權
    行為行為人係被告戊○○與丙○○。
  復查本件火災原因據台北縣政府消防局鑑定結果，係被告公
    司位於台北縣新莊市○○路82巷23號工廠內之塑膠原料經由
    加熱管射出時，因機械異常造成高溫液化之塑膠原枓於加熱
    管射出口處引燃，經員工發現以滅火器撲救不及，造成火勢
    擴大延燒，故排除其他能引起火災之原因後，本件火災以機
    械因素引燃之可能性較高，有台北縣政府96年5 月15日函文
    所附之火災原因調查課報告書1 件在卷足憑，自堪信本件火
    災係因志超塑膠有限公司實際經營者即被告戊○○、丙○○
    因疏於管理工廠內之機械，致工廠內之機械異常而引發本件
    火災，則被告戊○○與被告丙○○就本件火災之發生顯有過
    失，且與原告所受損害間有相當因果關係存在。
  綜上所述，原告依據民法第185 條規定請求被告戊○○與丙○○就系爭火災造成之損害負連帶賠償責任，自屬有據。
  (二)原告請求被告志超塑膠有限公司與丁○○負侵權行為連帶賠
    償責任部分：
  按因故意或過失不法侵害他人之權利者，負損害賠償責任，
    民法第184 條定有明文。又依民法第28條之規定，法人對於
    其董事或其他有代表權人因執行職務所加於他人之損害，與
    該行為人連帶負損害賠償責任。而所謂執行職務應包括外觀
    上足認為法人之職務行為，或與職務行為在社會觀念上有適
    當牽連關係之行為在內，且不以因積極執行職務行為而生之
    損害為限，如怠於業務上應盡之注意所加於他人之損害，亦
    包括在內（最高法院18年上字第2746號判例、64年台上字第
    2236號判例、87年台上字第325 號判決參照）。
  被告丁○○雖抗辯：伊僅為被告志超公司之形式負責人，志
    超公司實際上係由被告丙○○、戊○○經營，且本件火災發
    生時伊並不在現場，自無庸負侵權行為責任云云。惟查被告
    廖梓程係志超公司之董事，且志超公司僅設置董事一人，有
    公司資料查詢表1 件在卷足憑，參酌公司法第108 條第1 項
    規定被告廖梓程應自代表志超公司，並執行公司業務，被告
    廖梓程雖未親自執行公司業務，惟既將志超公司委由被告丙○○、戊○○經營，仍應就被告丙○○、戊○○就志超公司
    業務之經營予以管理，而非未親自執行公司業務即可推諉責
    任於實際經營人，否則，公司負責人僅須委由他人經營，即
    無庸再負執行業務之侵權行為責任，公司亦不必與負責人連
    帶負賠償責任，將顯失事理之平。復查被告廖梓程自認於火
    災時並未在現場，顯有怠於業務上應盡注意義務之行為，且
    因未親自執行公司業務而未及時發生機械異常之狀況，致發
    生本件火災，亦足認被告丁○○顯有疏失，又本件火災與被
    告之過失行為間，又具有相當因果關係，則原告自得依據侵
    權行為法律關係請求被告丁○○賠償。
  末按法人對於其董事或其他有代表權之人因執行職務所加於
    他人之損害，與該行為人連帶負賠償之責任，民法第28條定
    有明文。查被告丁○○係志超公司之唯一董事，因怠於盡業
    務上應盡之注意義務，而未注意機械之異常狀況，致發生本
    件火災，延燒燒燬原告公司之工廠，造成原告之損害，核屬
    侵權行為，已如前述，揆諸上揭規定，被告志超公司自應與
    丁○○就原告之損害連帶負侵權行為損害賠償責任。
  (三)茲就原告請求被告賠償之各項損害金額分項析述如后：
  如附件一所示物品之損失73萬7,296部分：
  (1)經查原告公司所有位於台北縣新莊市○○路○ 段49巷6 號工
    廠，該址僅燃燒其北側之鐵皮屋，為告公司於該址北側防火
    巷搭蓋之鐵皮屋建築物，平日做為員工用餐、休息使用，該
    鐵皮屋北側鐵皮牆面已受熱氧化鏽蝕，內部放置之物品及木
    造隔間牆均已燒燬、燒失，鐵皮屋頂及牆面亦燒燬掉落，並
    未延燒至其他處所之事實，有台北縣政府消防局96年5 月15
    日北消調字第096001411 號函所附火災案火災原因調查課報
    告書1 份在卷足憑，堪信原告因本件火災受有系爭房屋北側
    之鐵皮屋及其內物品燒毀之損害。
  (2)次查原告因修復鐵皮屋頂支出12萬6,000 元，修復鐵窗支出
    1 萬2,600 元，修復玻璃支出3,623 元，修復電話線路支出
    1,575 元，油漆粉刷支出12萬6,000 元之事實，已據其提出
    統一發票5 件為證。再者，原告於本院96年12月27日審理時
    陳稱：其鐵皮屋係有披覆鐵皮房屋，於正常使用情況下不會
    滲水，使用期間已超過10年，可能使用1 、20年，惟實際使
    用年限無法確定，其請求之鐵皮屋頂、鐵窗、玻璃損失均係
    鐵皮屋之構成部分等語，則鐵皮屋頂、鐵窗、玻璃屬鐵皮屋
    之部分，且均係以新品代替舊品，自應扣除折舊。至於電話
    線路與油漆粉刷並非鐵皮屋之構成部分，亦非固定資產，依
    法不得提列折舊，自不得扣除折舊。本院參酌行政院頒布固
    定資產耐用年數表第一類房屋建築及設備第一項房屋建築號
    碼一０一一細目(4)金屬建造（有披覆處理），耐用年數為20
    年，並依據殘價= 成本/(耐用年數+1) 之計算公式與平均法
    攤提折舊，認原告既未能具體陳明鐵皮房部之使用年限，僅
    能按殘價核定其於火災時應有之現值為殘價即購入成本之1/
    21【即1/( 耐用年數+1) 】，而應扣除折舊20/21 ，則鐵皮
    屋頂、鐵窗、玻璃之修復費用經扣除折舊後為6,773 元【計
    算式： (126000+12600+3623)*(1-20/21)=6773 ，元以下四
    捨五入】。因此，則原告請求被告連帶賠償失火之損害13萬
    4,348 元（計算式：6773〔鐵皮屋〕+1575 〔電話線路〕+1
    26000 〔油漆〕=134348） ，核屬有據，應予准許。
  (3)原告雖主張：其除上開鐵皮屋頂鐵窗、玻璃、電話線路、油
    漆粉刷損失外，尚有如附件一所示之損害云云，並歷史庫存
    一覽表、財產目錄、照片等件為證。惟查歷史庫存一覽表及
    財產目錄均係原告片面所製作，又觀諸原告所提出之照片亦
    無法認定究屬附件一之何種項目，尚難認原告就上開(2)以外
    物品之損害已盡舉證責任，核原告請求被告連帶賠償之損害
    超上開(2)所示之金額，為無理由，不應准許。
  停工10日損失57萬8,480 元部分：
  (1)經查原告主張其所經營之工廠因本件火災停工10日之事實，
    已據提出統一發票5 件為證（即原證六、八、九、十、十一
    ），上開統發票之品名分別為鐵皮屋頂、鐵窗、玻璃、電器
    商品、油漆粉刷，發票日期分別為95年8 月2 日、95年7 月
    31日、95年7 月22日、95年7 月25日、95年8 月7 日，觀諸
    上開發票之品名與日期，自堪信原告主張：其自95年7 月21
    日火災發生之日起至同年月7 月31日止係處於停工狀態等語
    ，係屬真實。次查原告公司自95年1 月1 日起至同年12月31
    日止之營業毛利金額為991 萬8,262 元，已據其95年度營利
    事業所得稅結算申報書1 件為證（詳原告96年6 月14日提出
    之陳報狀附件四），惟原告於95年度停工10日，上開991 萬
    8,262 元為345 日之營業毛利金額，則原告每日之營業毛利
    金額為2 萬79 38.7661元（計算式：0000000/355= 27938
    .7661 ，元以下四位數四捨五入），是原告請求被告賠償停
    業10日之損失27萬9,388 元（計算式：27938.7661*10=2793
    88，元以下四捨五入），核屬有據，應予准許，逾上開之停
    工損失請求，則屬無據，應予駁回。
  (2)原告雖另主張：原告公司自95年1 月起至同年8 月止之利潤
    合計為1, 015萬8,096 元，停業10日之損失為57萬8,480 元
    云云，並提出營業人銷售金額與稅額申報書等件為證（詳原
    證十三），惟與原告所提出95年度營利事業所得稅結算申報
    書所記載之營業毛利金額不符，自屬不足採信。原告雖又主
    張：原告公司每月租金為7 萬8,750 元，停業10日計損失租
    金2 萬6,250 元，且原告須按月支付員工薪資，停業10日計
    損失薪資14萬8,578 元云云，並提出租賃契約與薪資清冊等
    件為證，惟原告提出之上開薪資清冊工員有34人，編號則編
    至68人，原告雖主張34人中僅有22名在失火地點之新莊市○○路○段49巷6 號工作，惟上開薪資清冊係原告公司片面製
    作，復未提供其為薪資清冊22名員工投保勞健保之資料以供
    本院查證，亦難認原告停工10日損失達57萬8,480 元。核原
    告此部分之主張，均無可採。
  (3)被告雖抗辯：原告停工10日之損失係純粹經濟上之損失，不
    得請求被告賠償云云。惟按純粹經濟上之損失，係屬行為人
    未直接侵害被害人之權利，而僅侵害被害人之利益，例如行
    為人毀損台灣電力公司之電線，造成被害人因停電而無法營
    業致失損害。惟本件行為人即被告丙○○、戊○○係直接失
    火燒毀原告公司所有之建物，係侵害原告之所有權而造成原
    告無法營業受有損失，則原告所受損害顯非純粹經濟上之損
    失。核被告此部分之抗辯，亦無可採。
  綜上所述，原告所得請求被告連帶賠償之各項金額，總計為
    41萬3,736 元（計算式：134348+279388=413736）。
  (四)再按「損害之發生或擴大，被害人與有過失者，法院得減輕
    賠償金額，或免除之。重大之損害原因，為債務人所不及知
    ，而被害人不預促其注意或怠於避免或減少損害者，為與有
    過失。前二項之規定，於被害人之代理人或使用人與有過失
    者，準用之。」民法第217 條定有明文。經查本件原告所有
    房屋之鐵皮屋係蓋於防火巷上，有台北縣政府消防局96年5
    月15日北消調字第096001411 號函所附火災案火災原因調查
    課報告書1 份在卷足憑，且原告法定代理人廖富本於偵查時
    陳稱：消防車來時我們那邊沒有火焰，... 消防車來十分鐘
    後，火就燒過我們這邊，... 消防車從183 巷到何明火旁邊
    防火巷救火等語（詳台灣板橋地方法院檢察署93年度他字第
    1972號偵查卷第19至20頁），則原告所有房屋若未於防火巷
    加蓋鐵皮屋，應可降低延燒所生之損害，並有利於消防人員
    儘速撲滅火災，則原告就損害之擴大亦有過失，本院因認原
    告請求損害賠償之數額應核減十分之三，經予核減後，原告
    所得請求被告賠償之金額應為28萬9615元（計算式：413736
    *(1-0.3)=289615 ，元以下四拾五入）。
八、從而，原告依據侵權行為之法律關係，請求被告連帶給付28
    萬9,615 元，及被告志超公司、廖呈梓部分自95年6 月27日
    即起訴狀繕本送達翌日起，被告戊○○部分自96年11月30日
    即起訴狀繕本送達翌日起，被告丙○○部分自96年12月15日
    即起訴狀繕本送達翌日起，均至清償日止按年息5%計算之利
    息，為有理由，應予准許，逾此之請求，即屬無據，應予駁
    回。又原告勝訴部分，本院判決命被告連帶給付之金額未逾
    新台幣50萬元，爰依職權宣告假執行，被告陳明願供擔保請
    求宣告免假執行，經核亦無不合，爰酌定相當擔保金額准許
    之。至於原告敗訴部分，其假執行之聲請亦失所附麗，應併
    予駁回。
九、因本案事證已臻明確，兩造其餘主張陳述及所提之證據，均
    毋庸再予審酌，附此敘明。
十、結論：原告之訴為一部有理由，一部無理由，依民事訴訟法
    第79條、第85條第2 項，第390 條第1 項第5 款，第392 條
    第2 項，判決如主文。
中    華    民    國    97    年    3     月    21    日
                  民事第三庭   法  官  何君豪
以上正本係照原本作成
如對本判決上訴，須於判決送達後20日內向本院提出上訴狀
中    華    民    國    97    年    3     月    24    日
                                書記官  黃琴茜


司法院資訊處製作；財團法人民間司法改革基金會備份。
